臺灣新竹地方法院刑事判決
                                      109年度易字第600號
公  訴  人  臺灣新竹地方檢察署檢察官
被      告  謝台聖



            郭志鴻



                      （現於法務部○○○○○○○）                        
上列被告等因竊盜案件，經檢察官提起公訴（109年度偵字第269
7號），本院判決如下：
    主  文
郭志鴻共同犯毀壞安全設備竊盜罪，累犯，處有期徒刑捌月。未
扣案之如附表所示之犯罪所得，應與謝台聖共同沒收，於全部或
一部不能沒收或不宜執行沒收時，共同追徵其價額。
謝台聖共同犯毀壞安全設備竊盜罪，處有期徒刑捌月。未扣案之
如附表所示之犯罪所得，應與郭志鴻共同沒收，於全部或一部不
能沒收或不宜執行沒收時，共同追徵其價額。
    事  實
一、郭志鴻、謝台聖基於加重竊盜之犯意聯絡，於108年11月22
    日晚間8時許，由郭志鴻駕駛懸掛失竊車牌號碼0000-00號車
    牌之藍色自用小客車（原車牌號碼不詳，下稱A車，郭志鴻
    涉嫌竊盜車牌號碼0000-00號車牌部分，經警另案偵辦），
    搭載謝台聖，前往位於新竹縣○○鄉○○村0鄰○○○00號之心鮮森
    林辦公室處，由郭志鴻下車，以不詳方式，先後破壞設置於
    該址1樓之鋁窗及2樓之房間門鎖頭而進入該址，並竊盜由張
    美齡所管領之華碩電腦3組（每組價值各約新臺幣3萬5000元
    ）、監視器1組（價值約1500元）、測量儀1套（價值約25萬
    元）、三瓶紅麴酒、二瓶茅台酒、現金7000元、寵物罐頭及
    水電工具等物，得手後，由郭志鴻將各該物品搬運至A車內
    ，且由謝台聖駕駛該汽車，搭載郭志鴻返回其位於新竹縣竹
    東鎮合江街居所處後，謝台聖單獨駕駛該汽車前往銷贓，途
    中行經新竹縣芎林鄉之某河堤旁，A車突然拋錨故障，謝台
    聖無法修理，乃以電話通知郭志鴻，郭志鴻遂與其女友范苡
    瑄、胞弟曾立成等人，搭乘不詳車牌號碼之汽車（下稱B車
    ）前往上址河堤處，其後郭志鴻將拋錨故障之A車修理好後
    ，旋駕駛該汽車離開，范苡瑄、曾立成亦搭乘B車返回，謝
    台聖則自行委請其友人騎車到場載伊離去。嗣張美齡發現遭
    竊後報警處理，經警調閱路口監視器畫面，因而查獲。
二、案經新竹縣政府警察局橫山分局報請台灣新竹地方檢察署偵
    查起訴。
    理    由
壹、程序方面：
    本判決所引用被告謝台聖、郭志鴻以外之人於審判外之陳述
    ，檢察官、被告2人均未於言詞辯論終結前聲明異議（見易
    卷第156至157頁）。本院審酌上開證據資料作成時之情況，
    並無違法或不當之情況；另其餘所依憑判斷之非供述證據，
    亦無證據證明係違反法定程序所取得，且無其他不得作為證
    據之情形；因認上開供述證據及非供述證據等證據方法，均
    適當得為證據，而應認均有證據能力。
貳、實體方面：
一、訊據被告郭志鴻對上揭犯罪事實於本院準備程序及審理時坦
    承不諱，另被告謝台聖固坦承有於起訴書所載時間駕駛上開
    A車前往查獲地點之事實，惟矢口否認有何加重竊盜犯行，
    辯稱略以：我沒做，我都在車上睡覺云云。經查：
（一）上揭犯罪事實，業據被告郭志鴻於本院準備程序及審理時
      坦承不諱（見本院卷第122頁、第156至161頁），核與證
      人即共同被告謝台聖於警詢、偵訊、本院準備程序及審理
      時之供述或證述大致相符（見偵卷第6至8頁、第65至68頁
      、本院卷第119至123頁），且與證人范苡瑄於偵訊之證述
      （見偵卷第115至116頁）及證人即被害人張美齡於警詢、
      本院審理時證述（見偵卷第11至12頁、本院卷第152至155
      頁）尚得相互勾稽，並有員警偵查報告、路口監視畫面翻
      拍照片、A車之照片、車牌號碼0000-00號車牌照片、新竹
      縣政府警察局橫山分局109年3月31日竹縣橫警偵字第1090
      001354號函及其檢附資料等在卷可稽（見偵卷第5頁、第1
      5至17頁、第18頁、第82至99頁），足認被告郭志鴻前開
      所為任意性自白，既有上開客觀證據資為補強，核與事實
      相符，應堪採信，則被告郭志鴻上開加重竊盜之犯行應堪
      以認定。且此部分之事實亦同為被告謝台聖所不爭執（見
      本卷卷第122頁），從而，本案之爭點應為被告謝台聖對
      於被告郭志鴻之前揭加重竊盜犯行究有無犯意聯絡及行為
      分擔，茲論述如後。
（二）按共同實施犯罪行為之人，在合同意思範圍以內，各自分
      擔犯罪行為之一部，相互利用他人之行為，以達其犯罪之
      目的者，即應對於全部所發生之結果，共同負責，再共同
      正犯之成立，祇須具有犯意之聯絡及行為之分擔，既不問
      犯罪動機起於何人，亦不必每一階段犯行，均須參與，且
      意思之聯絡並不限於事前有所謀議，即僅於行為當時有共
      同犯意之聯絡者，亦屬之，且其表示之方法，亦不以明示
      通謀為必要，即相互間有默示之合致，亦無不可。
（三）查：依被告謝台聖於警詢時供述：「我帶綽號小郭的男子
      到現場，我坐在綠色TOYOTA車上，我沒有下車」、「小郭
      要我載贓物去賣、、」等語（見偵卷第6頁背面、第7頁）
      ；其於偵訊時供述：「我承認我有和郭志鴻一起過去，但
      我沒有下車，...小郭提議下車偷東西，小郭一開始有逼
      迫我下去，但我沒有下去、、、之後我看到郭志鴻搬了電
      腦螢幕、電腦主機、、，郭志鴻突然毒癮發作，要我把車
      開到芎林河堤邊藏起來、、我當時打算依郭志鴻指示把東
      西藏起來，沒想到車子壞掉，是在芎林的河堤邊壞掉，贓
      物當時都還在車上、、、」、「小郭叫我先去藏起來再去
      找買主，我本來打算藏在河堤邊離我家不會太遠，我只負
      責將贓物藏起來、、」等語（見偵卷第66-67頁）；又於
      本院準備程序對於上揭犯罪事實經過亦不爭執（見本院卷
      第121-122頁），於審理期日供述：「、、至於鍊條的事
      情，因為鍊條要有人下車把鍊條扶起來，車子才能開過去
      ，所以我有下車把鍊條扶起來讓車子開過去、、」等語（
      見本院卷第159頁），由被告謝台聖前揭供述內容得見，
      本件案發先後歷程為：「郭志鴻向謝台聖提議行竊、郭志
      鴻下車行竊並將竊得物品搬運上車、謝台聖駕駛車輛搭載
      郭志鴻返回合江街住處、謝台聖駕車前往銷贓途經芎林鄉
      某河堤旁車輛拋錨故障、謝台聖電告郭志鴻，郭志鴻前往
      河堤旁將車輛修復並將車駛離」，綜觀被告謝台聖前揭供
      述得見，被告謝台聖於被告郭志鴻行竊前已因被告郭志鴻
      提議告知而獲悉被告郭志鴻欲下手行竊，雖被告謝台聖稱
      拒絕被告郭志鴻而未隨同下車，然衡以常情，若果如被告
      謝台聖所述無參與之意願，衡以一般常人倘知悉他人即將
      行竊，而己不願參與，或可藉由積極阻止之方式，或縱未
      積極加以阻止，為避免自身觸法，理應立即離開現場避嫌
      ；再者，觀諸被告謝台聖下列作為：「①被告謝台聖於知
      悉被告郭志鴻之提議行竊後，非但未離開現場，且在行竊
      現場抬起鐵鍊便於被告郭志鴻之車輛進入；②於被告郭志
      鴻進入行竊時仍持續留在車上等候，亦未趁此時離開現場
      ；③甚者，被告謝台聖還駕駛車輛搭載郭志鴻返回合江街
      住處，之後並單獨駕車進行後續藏匿竊得物品及銷贓行為
      。」，由被告謝台聖上開作為可見，就主觀犯意層面而言
      ，實難認其與被告郭志鴻間就本件竊盜行為並無默示之犯
      意聯絡；就客觀要件觀之，被告謝台聖之作為均與被告郭
      志鴻遂行竊盜犯行之客觀構成要件行為具有密切關聯且有
      助益，可認定被告謝台聖就本件竊盜犯行與被告郭志鴻有
      犯意聯絡及行為分擔，其前開所辯顯屬臨訟卸責之詞，不
      足採信。本案事證明確，被告郭志鴻、謝台聖二人上開共
      同竊盜犯行均堪以認定，均應依法論罪科刑。
二、論罪科刑：
（一）核被告郭志鴻、謝台聖所為，均係犯刑法第321條第1項第
      2 款之毀壞安全設備竊盜罪。被告2人就本案犯行，有犯
      意聯絡及行為分擔，應論以共同正犯。
（二）被告郭志鴻前因竊盜案件，經本院以105年度審易字第198
      號判決判處有期徒刑7月確定，又因違反森林法案件，經
      本院以105年度原訴字第12號判決判處有期徒刑1年2月，
      併科罰金新臺幣349000元確定，有期徒刑部分復經本院以
      105年度聲字第1187號裁定應執行有期徒刑1年7月確定，
      於106年8月25日假釋，並於108年1月28日假釋期滿未經撤
      銷，視為執行完畢等情，有臺灣高等法院被告前案紀錄表
      1份在卷足憑，足認被告於受有期徒刑執行完畢，於5年以
      內故意再犯本案有期徒刑以上之罪，為累犯。而被告本案
      所犯罪名與前案相同，難認前案之刑罰已讓被告知所警惕
      ，此部分其既然對刑罰反應力薄弱，參照司法院大法官釋
      字第775號解釋意旨，本院認被告本案所犯附件犯罪事實
      一部分應依刑法第47條第1項規定，加重其刑。
（三）爰以行為人之責任為基礎，審酌被告2人正值青壯，不思
      依循正途謀求生計，竟漠視他人財產法益而共同行竊他人
      財產，誠屬不該；另衡以被告2人前已有多次竊盜前科紀
      錄，有被告2人之臺灣高等法院被告前案紀錄表在卷可參
      ，仍未知悔悟；並參以本件被害人財產之損害程度及金額
      ；被告郭志鴻坦承犯行，被告謝台聖否認犯行；兼衡被告
      郭志鴻國中肄業之教育程度，職業工、經濟狀況（貧寒）
      ；被告謝台聖高中畢業之教育程度、經濟狀況（小康）；
      暨渠等犯罪之目的、動機、參與手段等一切情狀，分別量
      處如主文所示之刑，以資警惕。
三、沒收部分：按犯罪所得，屬於犯罪行為人者，沒收之；前二
    項之沒收，於全部或一部不能沒收或不宜執行沒收時，追徵
    其價額；第一項及第二項之犯罪所得，包括違法行為所得、
    其變得之物或財產上利益及其孳息，刑法第38條之1第1項前
    段、第3、4項分別定有明文。另按共同正犯之犯罪所得，沒
    收或追徵，應就各人所分得之數額分別為之；先前對共同正
    犯採連帶沒收犯罪所得之見解，已不再援用及供參考（最高
    法院104年第13次刑事庭會議決議意旨參照），此為終審機
    關近來一致之見解。至於共同正犯各人實際上有無犯罪所得
    ，或其犯罪所得之多寡，應由事實審法院綜合卷證資料及調
    查所得認定之（最高法院105 年度台上字第1733號判決要旨
    可供參照）。又各人分得之數如何，法院應依具體個案情形
    詳為認定，因其非屬犯罪事實有無之認定，並不適用嚴格證
    明法則，由事實審法院綜合全部卷證資料，依自由證明法則
    釋明其合理之認定依據即足。至犯罪所得財物已分配，固應
    依法院認定之各人分得之數諭知沒收，然倘犯罪所得財物全
    部或部分未分配（無法分配）者，各人應負共同沒收之責。
    經查，本件被告2人就附表所示之犯罪所得，並無證據證明
    被告2 人已有所分配，應認為附表所示所得係被告2 人之共
    同犯罪所得，即被告2 人就該等犯罪所得有處分權，從而，
    應於被告2 人所犯此部分犯刑之主文項下予以宣告沒收，並
    諭知於全部或一部不能沒收或不宜執行沒收時，追徵其價額
    。其中附表編號7、8所示之物因數量不詳，且無其他證據可
    證被告竊盜犯罪所得的確切數量，故採對被告較有利之認定
    ，認附表編號7、8之犯罪所得數量分別為各1罐、1組。
據上論斷，應依刑事訴訟法第299 條第1項前段，判決如主文。
本案經檢察官陳子維提起公訴，檢察官陳中順到庭執行職務。
中    華    民    國   109    年    11     月   27    日
                  刑事第十一庭  法  官   李毓華
以上正本證明與原本無異。
如不服本判決應於收受送達後20日內向本院提出上訴書狀，並應
敘述具體理由。其未敘述上訴理由者，應於上訴期間屆滿後20日
內向本院補提理由書（均須按他造當事人之人數附繕本) 「切勿
逕送上級法院」。
中　　華　　民　　國　 109　　年　　11　　月　　27　　日
                                書記官   張懿中
刑法第321條
犯竊盜罪而有下列情形之一者，處6月以上、5年以下有期徒刑，
得併科新臺幣50萬元以下罰金：
一、侵入住宅或有人居住之建築物、船艦或隱匿其內而犯之者。
二、毀越門扇、牆垣或其他安全設備而犯之者。
三、攜帶兇器而犯之者。
四、結夥三人以上而犯之者。
五、乘火災、水災或其他災害之際而犯之者。
六、在車站、埠頭、航空站或其他供水、陸、空公眾運輸之舟、
    車、航空機內而犯之者。
前項之未遂犯罰之。

附表：

編號 名稱 數量 價值（新臺幣）  1 華碩電腦 3組 共105000元  2 監視器 1組 1500元  3 測量儀 1組 250000元  4 紅麴酒 3瓶   5 茅台酒 2瓶   6 現金新臺幣7000元 同左 同左  7 寵物罐頭 1罐   8 水電工具 1組